【裁判字號】    99,上訴,191
【裁判日期】    990309
【裁判案由】    違反毒品危害防制條例
【裁判全文】
臺灣高等法院高雄分院刑事判決         99年度上訴字第191號
上  訴  人
即  被  告  甲○○
上列上訴人因違反毒品危害防制條例案件，不服臺灣高雄地方法
院98年度審訴字第4264號中華民國98年12月10日第一審判決（起
訴案號：臺灣高雄地方法院檢察署98年度毒偵字第4882號），提
起上訴，本院判決如下：
     主  文
上訴駁回。
     理  由
一、按不服地方法院之第一審判決而上訴者，應向管轄第二審之
    高等法院為之，上訴書狀應敘述具體理由，刑事訴訟法第36
    1 條第1 項、第2 項定有明文。而所謂不服第一審判決之具
    體理由，必係依據卷內既有訴訟資料或提出新事證，指摘或
    表明第一審判決有何採證認事、用法或量刑等足以影響判決
    本旨之不當或違法，而構成應予撤銷之具體事由，始克當之
    （例如：依憑證據法則具體指出所採證據何以不具證據能力
    ，或依憑卷證資料，明確指出所為證據證明力之判斷如何違
    背經驗、論理法則）；倘僅泛言原判決認定事實錯誤、違背
    法令、量刑失之過重或輕縱，而未依上揭意旨指出具體事由
    ，或形式上雖已指出具體事由，然該事由縱使屬實，亦不足
    以認為原判決有何不當或違法者（例如：對不具有調查必要
    性之證據，法院未依聲請調查亦未說明理由，或援用證據不
    當，但除去該證據仍應為同一事實之認定），皆難謂係具體
    理由，俾與第二審上訴制度旨在請求第二審法院撤銷、變更
    第一審不當或違法之判決，以實現個案救濟之立法目的相契
    合，並節制濫行上訴。又第二審法院認為上訴書狀未敘述理
    由或上訴有刑事訴訟法第362 條前段之情形者，應以判決駁
    回之，同法第361 條第2 項、第367 條前段定有明文。是上
    訴書狀全未敘述理由者，應先命補正；已敘述理由但不具體
    者，毋庸命補正，應由第二審法院以判決逕予駁回上訴，未
    依法駁回者，有受理訴訟不當之違法，此有最高法院24年度
    總會決議第93號提案(四)可資參照，及該院所著97年台上字第
    892 號、第3889號判決，足資參考。
二、本件上訴人即被告甲○○於民國98年12月18日收受原審寄存
    送達判決後，在上訴期間內之同年月30日具狀向本院提起上
    訴，上訴理由意旨略以：被告於98年6 月29日施用第一級毒
    品海洛因之犯行，業經臺灣高雄地方法院檢察署檢察官以98
    年度毒偵字第4882號起訴，由原審審結，判處被告有期徒刑
    9 月在案，嗣於同年9 月19日被告再次因施用第一級毒品海
    洛因遭警查獲，並由該署檢察官以98年度毒偵字第6465號偵
    查起訴。被告上開再度施用毒品之時間與前次經原審判處罪
    刑之施用毒品犯行接近，原審於98年12月10日判決本件時應
    適用集合犯之理論而論以一罪併予判決，且念及被告坦承施
    用第一級毒品之事實，該施用行為亦未害及他人，復斟酌被
    告之犯罪動機、手段，及智識程度等一切情狀，應予量處集
    合犯之刑云云，有其刑事上訴狀在卷可稽（見本院卷第 6-7
    頁）。惟按，依刑法第56條修正理由之說明，謂「對繼續犯
    同一罪名之罪者，均適用連續犯之規定論處，不無鼓勵犯罪
    之嫌，亦使國家刑罰權之行使發生不合理之現象。」「基於
    連續犯原為數罪之本質及刑罰公平原則之考量，爰刪除有關
    連續犯之規定」等語，即係將本應各自獨立評價之數罪，回
    歸本來就應賦予複數法律效果之原貌。因此，就刑法修正施
    行後多次施用毒品之犯行，採一罪一罰，始符合立法本旨。
    刑法於95年7 月1 日修正施行後之多次施用犯行，應一罪一
    罰，按數罪併罰規定，合併定其應執行之刑，業經最高法院
    於96年8 月21日96年度第9 次刑事庭會議決議在案。故就時
    、地上有相當間隔之施用毒品犯行，應論以數罪併罰，其法
    律上適用，已至為明確並無疑義。且量刑輕重，係屬事實審
    法院得依職權自由裁量之事項，苟已斟酌刑法第57條各款所
    列情狀，而未逾越法律所規定之法定刑度範圍，或濫用其權
    限，即不得任意指摘為違法，亦經最高法院著有72年台上字
    第6696號、75年台上字第7033號判例足資參照。
三、經查，被告甲○○因違反毒品危害防制條例案件，經原審綜
    以：被告施用第一級毒品海洛因之事實，業據其坦承不諱，
    並有被告尿液呈嗎啡陽性反應之高雄市立凱旋醫院98年7 月
    9 日A00000000 號濫用藥物尿液檢驗報告及高雄市政府警察
    局三民二分局偵辦毒品案件嫌疑人尿液採證代碼對照表各 1
    份附卷可稽，因認被告所犯毒品危害防制條例第10條第1 項
    施用第一級毒品犯行，洵堪認定，乃判處有期徒刑9 月。已
    詳敘所憑之證據與認定之理由，而為論敘，經核並無違背經
    驗法則或論理法則。所為量刑亦已就被告坦認施用毒品犯行
    等情形，依刑法第57條規定詳加審酌一切情狀而量刑如上，
    且此為其得依職權自由裁量之事項，其量刑亦在法定刑範圍
    之內，並未逾越法律規定之法定刑度。
四、從而，被告空言藉詞提起上訴，泛指原審判決適用法律及量
    刑不當云云。經核均未依據卷內既有訴訟資料或提出新事實
    、新證據指出原判決有何不當或違法而為足以影響判決本旨
    ，而構成應予撤銷之具體指摘事由，是其上訴指稱原審判決
    違誤，請求撤銷原判決，顯屬未敘述具體理由。按之上開規
    定，被告之上訴要屬違背法律上之程式，自應由本院依刑事
    訴訟法第367 條前段、第372 條規定，不經言詞辯論逕行判
    決如主文。
中    華    民    國    99    年    3     月    9     日
                    刑事第三庭  審判長法  官 莊崑山
                                      法  官 張意聰
                                      法  官 莊松泉
以上正本證明與原本無異。
如不服本判決應於收受本判決後10日內向本院提出上訴書狀，其
未敘述上訴理由者，並得於提起上訴後10日內向本院補提理由書
狀（均須按他造當事人之人數附繕本）「切勿逕送上級法院」。
中    華    民    國    99    年    3     月    9     日
                                      書記官 葉淑華

司法院資訊處製作；財團法人民間司法改革基金會備份。
